臺灣高等法院高雄分院民事判決　　　　　96年度再易字第14號
再 審 原告　甲○○
訴訟代理人　林榮和律師
再 審 被告　許素卿
　　　　　　乙○○○
上列當事人間請求塗銷所有權移轉登記事件，再審原告對於中華
民國96年6 月29日本院96年度上易字第27號確定判決，提起再審
之訴，本院判決如下：
    主  文
再審之訴駁回。
再審訴訟費用由再審原告負擔。
    事 實 及 理 由
一、再審原告於民國（下同）96年7 月5 日接獲本院96年度上易
    字第27號確定判決，嗣於同年月25日提起本件再審之訴，未
    逾30日不變期間，先予敘明。
二、再審原告主張，原確定判決有如後符合民事訴訟法第496 條
    第1項第1款適用法規顯有錯誤之再審事由：
  (1)再審原告於80年4 月24日借用再審被告乙○○○名義，以買
    賣為原因登記予乙○○○，實為借名契約，此為乙○○○所
    自認者，依民事訴訟法第279 條第1 項規定，再審原告就借
    名登記之主張自無庸舉證。
  (2)再審被告二人已承認渠等間並無買賣關係，自屬通謀虛偽意
    思表示而為無效，至該通謀虛偽意思表示是否隱藏他項法律
    行為，依民事訴訟法第277 條之規定，應由再審被告二人舉
    證，再審原告非該通謀虛偽意思表示之當事人，要無舉證之
    義務。
  (3)再審被告二人如主張再審原告事前知悉並同意，將坐落屏東
    縣里港鄉○○段283 地號土地，及其上建物門牌屏東縣里港
    鄉文昌巷12號房屋（下合稱系爭不動產）之所有權移轉登記
    予再審被告許素卿，再審原告就嗣後借用許素卿名義為登記
    之事實，即無庸舉證，並可終止此一借名登記契約。至再審
    被告許素卿主張，渠等間之借名登記隱藏贈與之法律行為，
    依民事訴訟法第277 條之規定，應由許素卿負舉證責任。
    故原確定判決就前述舉證責任之分配，適用法規顯有錯誤等
    語。爰提起再審之訴，聲明如後：
  (一)先位聲明：
    (1)本院96年度上易字第27號確定判決廢棄。
    (2)再審被告許素卿應將屏東縣里港地政事務所80年9 月24日
      收件，文號：屏里字第5807號系爭土地及建物以買賣為原
      因所為之所有權移轉登記予以塗銷，並由再審被告乙○○
      ○辦理所有權移轉登記予再審原告。
    (3)再審及前審訴訟費用由再審被告負擔。
  (二)備位聲明：
    (1)本院96年度上易字第27號確定判決廢棄。
    (2)再審被告許素卿應將坐落屏東縣里港鄉○○段283 地號土
      地及其上建物門牌屏東縣里港鄉文昌巷12號房屋辦理所有
      權移轉登記予再審原告。
    (3)再審及前審訴訟費用由再審被告負擔。
三、再審被告則以：民事訴訟如係由原告主張權利者，應先由原
    告負舉證之責，若原告先不能舉證，以證實自己主張之事實
    為真實，則被告就其抗辯事實即令不能舉證，或其所舉證據
    尚有疵累，亦應駁回原告之請求，最高法院17年度上字第
    917 號判例足供參考，再審原告主張就其借用許素卿名義為
    登記無庸舉證乙節，依上開判例所示，舉證責任確屬再審原
    告無訛，其之主張於法顯無理由，且原判決既已認定再審被
    告二人間，就系爭不動產所有權移轉登記原因所隱藏之法律
    行為係「贈與」，係就確定事實所為判決之法律上判斷，並
    無適用法規顯有錯誤之情形，請求駁回再審原告之訴。
四、經查，本院96年度上易字第27號確定判決，因再審被告二人
    ，已自認再審原告係借乙○○○名義辦理系爭不動產所有權
    移轉登記，及渠等二人間並無買賣關係，乃通謀虛偽意思表
    示，而認定再審原告與乙○○○間存有借名登記契約，及再
    審被告二人間以買賣為由移轉系爭不動產所有權之行為，為
    通謀虛偽意思表示，並未命再審原告就此舉證，與再審原告
    主張其毋庸就此部分負舉證責任，並無不同。
五、其次，再審被告二人就渠等間通謀虛偽意思表示隱藏贈與行
    為，並為再審原告事前知悉且同意乙節，已有(1)再審原告於
    80年10月18日同意變更抵押權義務人之土地、建物登記簿謄
    本；(2)屏東縣里港鄉農會95年8 月18日表示如要變更抵押權
    義務人，須由原義務人、變更後義務人及該會同意後，始得
    為之之台灣高雄地方法院公務電話紀錄；(3)再審原告陳明由
    其繳納之其仍與許素卿同居一處時之房屋稅、地價稅單；(4)
    84年8 月2 日由許素卿為義務人兼債務人，再審原告擔任連
    帶保證人，向彰化商業銀行屏東分行抵押借款之該行96年4
    月11日彰屏字第9600910 號函附卷為證，堪信為真實，依民
    事訴訟法第277 條規定，再審原告既仍主張其與許素卿間有
    借名登記關係存在，自應由其就此有利之事實負舉證責任。
    本院確定判決以再審原告未能就其主張之其與許素卿間係借
    名登記關係，舉證實之，而認再審原告主張不可採，認事用
    法並無違誤。
六、綜上，本院96年度上易字第27號確定判決，就舉證責任之分
    配，並無適用法規顯有錯誤情事，再審原告主張本件有民事
    訴訟法第496 條第1 項第1 款之再審事由云云，並不足採，
    本件再審之訴顯無理由，爰不經言詞辯論，予以駁回。
七、據上論結，本件再審之訴為無理由，依民事訴訟法第502 條
    第2 項、第78條，判決如主文。
中　　華　　民　　國　　96　　年　　9 　　月　　3 　　日
                            民事第四庭
                                審判長法官  蔡文貴
                                法      官  徐文祥
                                法      官  黃科瑜
以上正本證明與原本無異。
本件不得上訴。
中　　華　　民　　國　　96　　年　　9 　　月　　4 　　日
                                書　記　官  葉淑華
                                                      Q
